【裁判字號】    95,訴,541
【裁判日期】    970318
【裁判案由】    損害賠償
【裁判全文】
臺灣雲林地方法院民事判決              95年度訴字第541號
原      告  乙○○
訴訟代理人  蔡奉典律師
複代理人    丁○○
被      告  甲○○
            丙○○
上  一  人
訴訟代理人  王英傑律師
上列當事人間請求損害賠償事件，本院於民國97年1 月8 日言詞
辯論終結，判決如下：
    主  文
被告甲○○應給付原告新台幣四十八萬七千三百二十元，及自民
國九十五年十一月二十九日起至清償日止，按年息百分之五計算
之利息。
本判決得假執行。但被告得以新台幣四十八萬七千元三百二十元
預供擔保，而免為假執行。
原告其餘之訴及假執行之聲請均駁回。
訴訟費用由被告甲○○負擔十分之一，餘由原告負擔。
    事實及理由
甲、程序部分:
    按訴狀送達後，原告不得將原訴變更或追加他訴。但擴張或
    減縮應受判決事項之聲明者，不在此限。民事訴訟法第255
    條第1 項第3 款定有明文。本件原告起訴請求被告二人連帶
    給付新台幣（下同）250 萬元，於訴狀送達後，擴張請求被
    告連帶給付7,936,904 元，嗣再陸續減縮請求為7,413,943
    元，依上開規定，並無不合，應予准許。
乙、兩造之主張:
壹、原告方面:
一、原告原受雇於被告甲○○擔任建築鐵工，每日薪資為1,500
    元，並加入被告丙○○為負責人之三楊工程公司投保之團體
    意外保險，於民國 (下同)94 年11月19日進行被告即業主丙○○之住宅屋頂翻修工作時，因被告等未作好勞動安全防護
    措施，未設置任何防護設備，致使原告從三樓高處墜樓，直
    接摔落地面，受有左頭部開放性骨折合併顱內出血，腦震盪
    ，左肘閉鎖性脫臼等傷害，受有職業災害，經治療後仍遺存
    中度肢體殘障，並經勞工保險局核定為符合勞工保險條例所
    規定第6 等級之殘廢。
二、被告丙○○以自己之事業工程發包予被告甲○○，係事業單
    位以其事業招人承攬，應依勞工安全衛生法第16條及勞動基
    準法第62條第1 項規定，就原告所受職業災害之補償與承攬
    人即被告甲○○負連帶責任。
三、又被告2 人未依勞工安全衛生法第5 條第1 項第5 款規定，
    僱主就有墜落之虞之作業場所設置符合標準之必要安全衛生
    設備，致原告於進行屋頂翻修工程時，自屋頂墜落，顯然違
    反保護他人之法律，且致原告因而發生墜落之職業災害事故
    ，依民法第184 條第2 項之規定，被告等應負損害賠償責任
    ，應賠償原告因此所受之損害、所增加生活上之需要、所喪
    失或減少之勞動能力、精神慰撫金等。爰依勞動基準法第59
    條第2 款、第3 款、民法第193 條第1 項、第195 條第1項
    等規定，請求被告2 人連帶給付原告如下金額:
（一）薪資補償：853,500元
   1、原告因傷重迄今仍在醫療中。自事故日迄97年1 月8 日止
      ，扣除國定假日後共有759 日，並以勞動基準法第30條第
      1 項規定每二週 (14日)工 作10.5日計算，因此這段期間
      的工作天有759 ÷14×10.5≒569 日。
   2、原告原受雇於被告甲○○，以日薪計酬，每日為1500元，
      因此被告應給付薪資補償金為853,500 元 (1500元×569
      日＝853,500 元)。
（二）殘廢補償：544,320元
   1、原告薪資每日1,500 元，按日計酬，受雇期間共10日，實
      際工作日數8 日，實際所得12,000元。依勞動基準法第2
      條第4 款規定，工作未滿六個月者，謂工作期間所得工資
      總額除以工作期間之總日數所得之金額。故原告之平均薪
      資為12,000元÷10日＝1,200 元/ 日。
   2、次按原告所受之傷害，經勞工保險局核定勞工保險條例附
      表二「勞工保險殘廢給付標準表」第8 項第7 等級，至於
      頭部組織凹陷部分符合第57項第10等級，合併升等為第六
      等級，給付標準為540 日，又因本件為職業傷害致殘，依
      勞工保險條例第54條第1 項之規定，給付標準應增給百分
      之五十，即為810 日。
   3、故被告應給付原告1,200元×810日=972,000元。
   4、又勞工保險局已按職業災害勞工保護法第6 條第1 項規定
      ，核給原告殘廢補償427,680 元，按同法條第4 項規定，
      該項補償僱主得予抵充，因此原告得對被告等請求之殘廢
      補償費為544,320 元 (972,000 元-427,680元=544, 320
      元)。
（三）勞動能力之減損：5,016,123元
   1、原告因係爭事故受有傷害致成上述殘廢，對照「各殘廢等
      級喪失或減少勞動能力比率表」，原告勞動能力受有減損
      76.9% 。
   2、每年工作日數：以一年365 日計，扣除每年國定假日11
      日，再依勞動基準法第30條第1 項規定每二週 (14日)工
      作10.5日計算，因此每年工作天有265.5 日 (354 ÷14×
      10.5=265.5日)。
   3、原告收入每日1,500 元，受有76.9% 之減損，因此每日減
      損之金額為1,153.5 元 (1,500 元×76.9﹪＝1,153. 5元
       )。 每年所受之勞動能力減損為306,254.25元 (1153.5
      元 ×265.5 日＝306,254. 25 元)。
   4、扣除前開已請求至97年1 月8 日止之薪資補償部分，本項
      勞動能力減損請求賠償之期間，自97年1 月8 日起，算至
      原告60歲之退休年齡，即123 年10月7 日止，共計約26年
      。
   5、因原告請求26年勞動能力減損之損害一次給付，依霍夫曼
      計算法扣除中間利息，請求金額應為5,016,123 元。
（四）精神慰撫金：100萬元
      因被告未恪遵勞工安全衛生法第5 條第1 項第5 款之規定
      設置符合標準之安全衛生設備，致使原告從事屋頂翻修工
      程時摔落，受傷成殘。原告除受有身體上之痛苦外，更因
      正值青壯之年即受傷成殘，未來生涯規劃頓時生挫，其精
      神上之痛苦以及徬徨，猶勝於身體上之傷害；且事故發生
      當日自高處墜落的恐怖回憶，迄今仍如夢靨，揮之不去，
      精神上確實受有相當之痛苦。是以請求被告給付精神慰撫
      金100 萬元。
四、對於被告答辯之陳述:
（一）94年11月19日前往工地途中，原告有詢問被告甲○○是否
      需要使用安全設備，甲○○當時未置可否，到了工地以後
      ，大家都沒有使用安全設備，就上屋頂施工。並非如被告
      甲○○所述其有架設安全母索及要求原告使用安全帶。
（二）當天丙○○的員工也有施作，並不是如被告甲○○所述只
      是來看看原告等人是否有工作或缺東西。
（三）原告係從工作之樓房墜樓，蓋工作樓房與毗鄰之工廠存有
      半層樓高之落差，正因為有該高度落差，所以原告墜樓時
      所生之衝擊力道才有可能跌破工廠屋頂之採光罩。至於不
      起訴處分書認定原告是自己走到隔壁工廠屋頂上，然後踩
      破踩光罩跌落，主要是依據被告甲○○、證人蔡岳萍之證
      詞，然甲○○及蔡岳萍均在原告墜樓後才趕至現場，皆未
      親眼目睹事故發生之經過，因此甲○○與蔡岳萍雖未必為
      虛偽之陳述，惟其陳述皆出於個人之臆測，不起訴處分書
      以臆測之陳述推定本件事實，而忽略經驗法則，其認定事
      實流於速斷。
（四）又工作場所有自高處墜落之虞的範圍，不應僅侷限於工作
      物之範圍，只要是與該工作物相鄰且在正常活動範圍內，
      均應屬之。且應依此範圍設置預防墜落的防護裝置，如此
      才能貫徹勞工安全衛生法第5 條第1 項第5 款保護勞工之
      立法目的。
五、並聲明:
   1、被告二人應連帶給付原告7,413,943 元，既自起訴狀繕本
      送達之翌日（95年11月29日）起至清償日止按週年利息百
      分之五計算之利息。
   2、原告願供擔保請准宣告假執行。
   3 、訴訟費用由被告負擔。
貳、被告方面:
一、被告丙○○部分:
（一）本件係被告丙○○於94年10月間，因即將新婚，計劃將個
      人「自宅」之三樓鐵皮屋拆除改增建為水泥屋，故將「自
      宅」之三樓鐵皮屋拆除工作交由被告甲○○承攬施作，原
      告乙○○係被告甲○○所僱用、指派之勞工，被告丙○○
      非原告乙○○之雇主。
（二）且原告乙○○會參加三楊工程有限公司之團體傷害保險，
      是因其雇主被告甲○○有轉包三楊公司所承攬在台塑麥寮
      六輕廠區內之工程，為了方便，而將勞工乙○○寄保在三
      楊公司之團體傷害保險，三楊公司與原告乙○○間並無僱
      傭關係存在。
（三）本件被告丙○○係就「自宅」之三樓鐵皮屋拆除工作交由
      被告甲○○承攬，而完全由雇主甲○○指揮監督其僱用之
      勞工乙○○施作，但丙○○「自宅」之三樓鐵皮屋拆除工
      作，與三楊公司所營事業完全無涉，且三楊公司亦非本件
      鐵皮屋拆除工作之定作人。
（四）被告丙○○個人係居於民法一般定作人之地位，且非僱用
      勞工從事工作之「機構」，故非屬勞動基準法第2 條第1
      項第5 款及勞工安全衛生法第2 條第3 項所稱之「事業單
      位」；又丙○○「自宅」之三樓鐵皮屋拆除工作並非屬丙○○「所營事業」，換言之，本件顯然非屬「『事業單位
      』以其『事業』招人承攬」之性質，與勞動基準法第62條
      及勞工安全衛生法第16條之要件不符，故定作人丙○○個
      人對承攬人甲○○所僱用並指揮監督之勞工乙○○自不負
      職業災害連帶補償責任。
（五）又按民法第189 條規定：「承攬人因執行承攬事項，不法
      侵害他人之權利者，定作人不負損害賠償責任。但定作人
      於定作或指示有過失者，不在此限。」蓋承攬人執行承攬
      事項係依其專業獨立為之，定作人並無指揮、監督之權，
      故除非定作人於定作或指示有過失外，定作人無須就承攬
      人執行承攬事項所造成損害負責。本件被告丙○○係就「
      自宅」之三樓鐵皮屋拆除工作交由被告甲○○承攬，而完
      全由雇主甲○○指揮監督其僱用之勞工乙○○施作，而本
      件意外發生係因為原告乙○○自行超出雇主甲○○所指示
      之「作業場所」範圍，自己疏忽不慎而從非「作業場所」
      跌落，致造成令人遺憾之傷害結果，但此顯非定作人丙○○個人於定作或指示有何過失。甚且，雇主甲○○亦無法
      預見原告乙○○會自行超出雇主所指示之「作業場所」範
      圍進行指派以外其他作業，自難認有何疏失存在，甲○○
      自無違反勞工安全衛生法第5 條第1 項第5 款規定所負之
      注意義務甚明，對本件意外即無負有何違反注意義務之過
      失，依法自不負民法第184 條之損害賠償責任。
（六）又原告乙○○對被告丙○○、甲○○提出過失傷害告訴，
      惟雲林地檢署檢察官偵查後，亦認被告丙○○、甲○○對
      本件意外之發生並無任何過失可言，係因為原告乙○○自
      行超出雇主甲○○所指示之「作業場所」範圍，自己疏忽
      不慎而從非「作業場所」跌落，有96年度偵字第451 號不
      起訴處分書可稽，乙○○雖有聲請再議，亦遭台南高分檢
      檢察長以96年度上聲議字第493 號處分駁回。退步言之，
      縱鈞院民事庭仍認定係因承攬人甲○○於施作過程中，果
      有未注意作業場所之安全維護之過失，始致生本件意外，
      然依民法第189 條，承攬人被告甲○○縱有因執行承攬事
      務，不法侵害他人之權利者，定作人丙○○個人亦不負損
      害賠償責任。
（七）且原告乙○○所受傷害，依勞工保險局將若瑟醫院95年11
      月29日開立之勞工保險殘廢診斷書及96年4 月6 日病歷函
      ，送請特約審查醫師審查，審查意見欄當時僅載乙○○傷
      害程度係符合勞工保險殘廢給付標準表第8 項第7等 級，
      並未載另有符合第57項第10等級，故應認乙○○治療後之
      殘廢程度僅達「第7 等級」。
（八）關於薪資補償︰查勞動基準法第59條第2 款前段規定，勞
      工因遭職業災害而受傷，在醫療中不能工作時，雇主應按
      其「原領工資」數額予以補償，旨在補償勞工因職業災害
      不能取得之工資。所稱原領工資，係指該勞工遭遇職業災
      害前一日正常工作時間所得之工資，勞動基準法施行細則
      第31條固有明文，惟條文既謂「原領工資」，則勞工得依
      該條規定請求補償者，自不應超過未受傷情形下正常工作
      可能取得之工資。原告乙○○之工資既係按日計酬（每日
      1500元），且於94年11月19日本件事故發生之前半個月內
      實際工作日數約僅8 日，故94年11 月19 日本件事故發生
      至今，乙○○縱未受傷而正常工作，每月可能工作日數應
      僅約15日左右，若遽以日曆天數為工作日數，計算其工資
      補償，即有未妥。
（九）關於殘廢補償︰勞動基準法第59條第3 款係規定雇主應按
      其「平均工資」給予殘廢補償。所稱平均工資，當工作未
      滿六個月者，謂工作期間所得工資總額除以工作期間之總
      日數所得之金額。倘工資按工作日數計算者，其依上述方
      式計算之平均工資，如少於該期內工資總額除以實際工作
      日數所得金額百分之六十者，以百分之六十計，勞動基準
      法第2 條第4 款亦有明文，原告乙○○之工資既係按日計
      酬（每日1500元），且於94年11月19日本件事故發生之前
      半個月內實際工作日數約僅8 日，則乙○○之「平均工資
      」應為900 元，依此計算殘廢補償應為594000元等語。
（十）並聲明:
   1、原告之訴駁回。
   2、訴訟費用由原告負擔。
   3、如受不利判決，願供擔保請准宣告免為假執行。
二、被告甲○○部分:
（一）被告是僱請原告沒有錯，但被告沒有不負責，從調解委員
      會開始，被告也有去原告家很多次了，從他摔落後，他的
      醫療費都是被告負責的，原告是被告的員工，但是被告沒
      有公司行號，被告是向丙○○包工程來做，是靠丙○○公
      司來保險，原告已有請領保險金。被告沒有幫原告保勞保
      。
（二）原告是按日計酬，有工作才有錢，而原告到被告處工作已
      有半個月，但實際有出去工作的日數只有八天。且原告從
      三樓摔下來，是因為原告沒有用安全帶，原告當時有設安
      全母鎖，只要扣住就可以，被告有問原告要不要用，可是
      原告說不用。另原告也不是從工作場所摔下來，是從工作
      場所隔鄰的工廠鐵皮屋頂採光罩摔下來，可能是因為其脫
      外套拿去該採光罩上放，不小心踩破採光罩跌下來受傷，
      不能叫被告負完全的責任，原告請求之金額過高。
（三）並聲明:
   1、原告之訴駁回。
   2、訴訟費用由原告負擔。
   3、如受不利之判決，願供擔保請准免為假執行。
丙、兩造所不爭執之事項及主要爭點:
一、不爭執之事項:
（一）原告原受雇於被告甲○○擔任建築鐵工，於94年11月19日
      受被告甲○○之指示，進行被告丙○○之住宅三樓鐵皮屋
      頂翻修工作時，從相鄰之工廠鐵皮屋頂之採光罩跌落地面
      ，致原告受有左頭部開放性骨折合併顱內出血，腦震盪，
      左肘閉鎖性脫臼等傷害。
（二）原告發生本件職災事故之施工處所屋頂距其摔落地面之毗
      鄰工廠採光罩有約160 公分。而目前施工處所之屋頂已翻
      修，改水泥牆鐵皮屋頂之加蓋建築。
（三）原告受雇於被告甲○○之工資為日薪1,500 元，按日計酬
      ，有工作才有薪資，原告受僱迄發生本件事故時實際工作
      共8 日，並有加入以被告丙○○之父親楊清池為負責人之
      三陽工程公司投保之團體意外保險。
（四）發生事故當天工作時，被告未施設安全網等安全設備，原
      告與被告甲○○亦均無使用安全帶、安全帽等安全設備。
（五）原告發生本件職災後，經勞工保險局給付殘廢補助427,68
      0 元
二、本件主要之爭點:
（一）發生本件職災之施工處所即被告丙○○住宅翻修前之三樓
      加蓋鐵皮屋頂，距原告摔落地面之相鄰工廠鐵皮屋頂之高
      度為原告所主張之超過1.5 公尺? 或是被告甲○○所抗辯
      之二者屋頂尖處相差只有50公分，延伸出去的屋簷處大約
      是1.5公尺?
（二）原告發生本件事故時，係從工作之屋頂直接摔下，並跌破
      毗鄰工廠之鐵皮屋頂採光罩而摔落地面，或是其自行踩破
      該採光罩而跌落地面?
（三）原告因本件事故所遺存之殘廢程度，係屬勞工保險條例所
      規定第6 等級或第7 之殘廢程度?
（四）原告發生本件職災時，依勞動基準法第2 條第4 款規定之
      平均工資為多少?
（五）發生本件事故時，被告甲○○有無設置安全母索及安全套
      ，並要求原告使用安全帶而原告未使用?
（六）被告丙○○於本件職災事故，是否屬於勞工安全衛生法第
      16條及勞動基準法第62條第1 項所規定之僱主，而應就原
      告所受職業災害之補償與被告甲○○負連帶責任?
（七）原告各項請求是否過高?
丁、得心證之理由:
一、查發生本件職災事故之施工處即被告丙○○住宅翻修前之三
    樓加蓋鐵皮屋頂高約1.5 公尺，業經被告丙○○於本院勘驗
    現場時陳述明確; 且原告亦於現場陳稱其等至現場施工時，
    是「從裡面樓梯上樓至二樓頂以後，再從相隔鐵皮越過至隔
    壁工廠的屋頂，再從隔壁工廠的屋頂爬上要拆除的鐵皮屋頂
    。」等語。而被告甲○○亦於現場稱「從施工建物女兒牆越
    過後至隔壁工廠屋頂，三樓要拆除的鐵皮，工廠屋頂比要拆
    除屋頂矮50公分。」等語，有本院現場勘驗筆錄在卷可按（
    本院卷第37頁）。參酌兩造上開陳述係於本院勘驗現場時所
    為，且現場除兩造外，尚有第三人三楊工程公司之員工即證
    人蔡岳萍在現場，且兩造對於各該陳述於現場均無爭執等情
    ，堪信渠等上開所述與事實相符。因此，被告甲○○辯稱施
    工處所加蓋之鐵皮屋頂，距原告摔落地面之相鄰工廠鐵皮屋
    頂之高度，於二屋頂尖處相差只有50公分，延伸出去的屋簷
    處大約是1. 5公尺，足信屬實。原告嗣空言改主張二者之高
    度超過1.5 公尺云云，應無可採。
二、又原告跌落地面之工廠鐵皮屋頂採光罩，係位在該工廠屋頂
    的頂尖位置，且距施工處所屋頂有160 公分等情，為兩造所
    不爭執，並有原告丙○○所提出之陳報狀及所附上開現場照
    片可參（本院卷第136 至140 頁），足信無誤。參酌本件施
    工屋頂之頂尖部分僅略超過採光罩約50公分之高度差距，而
    距離卻超過160 公分，與現場該工場鐵皮屋頂仍然完整，並
    無變形凹陷等情，亦有上開照片可參，則原告空言主張其係
    從施工處所之屋頂向外摔到工廠之採光罩，致採光罩破裂而
    跌落地面乙節，難認屬實。另參酌原告受傷送醫時，其外套
    未穿在身上，而係在其掉落地面的不遠處等情，亦為兩造所
    不爭執。則被告2 人抗辯本件事故之發生，應係原告在工作
    中脫下外套，並欲放置其外套時，走過隔壁工廠屋頂之採光
    罩，因不慎踩破該採光罩而跌落地面，應足採信。
三、按勞工因遭遇職業災害而致殘廢、傷害，在醫療中不能工作
    時，僱主應按其原領工資數額予以補償，又勞工經治療終止
    後，經指定之醫院診斷，審定其身體遺存殘廢者，僱主應按
    其平均工資及其殘廢程度，一次給予殘廢補償，勞動基準法
    第59條第2 款及第3 款分別定有明文。本件原告既係在就業
    場所，且在作業活動中發生本件意外事故，依勞工安全衛生
    法第2 條第4 項規定意旨，其因此所受之傷害、殘廢自屬職
    業災害。因此，原告依上開勞動基準法之規定，請求被告甲○○給付薪資補償及殘廢補償，自屬有據。茲逐項審酌其請
    求如下:
（一）薪資補償部分：
   1、原告以其因本件事故受傷迄今仍在醫療中，故請求自事故
      日迄97年1 月8 日止，扣除國定假日後共有759 日，並以
      勞動基準法第30條第1 項規定每二週（14日）工作10.5日
      計算之工作天數569 日，並以其受僱每日薪資1500元計算
      之補償金共853,500 元。
   2、然依勞動基準法第59條第2 款前段規定請求依原領工資給
      付薪資補償，係限於勞工「因遭職業災害而受傷，在醫療
      中不能工作時」之期間為限，如醫療已告一段落，僅其身
      體遺存殘廢，並非醫療中不能工作之時，自不能據以請求
      給付薪資補償，此觀該條文規定甚明。另參酌同條款後段
      及同條第3 款規定「勞工經治療終止後，經指定之醫院診
      斷審定其身體遺存殘廢者，」即屬不同之（殘廢）補償項
      目，益徵明確。
  3、 而原告因本件職業災害受傷，其醫療中不能工作之期間，
      應係自發生事故日（94年11月19日）至95年3 月22日止共
      124 日之期間，此有原告勞工保險殘廢診斷書載明其治療
      期間至上開期日可按（本院卷第75頁）。原告以其嗣後陸
      續看診，甚至復健之期間均計入請求薪資補償之期間，應
      有誤會。依此計算，原告得請求之薪資補償為186,000 元
      （124x1500=186000） ，超過上開之請求，不應准許。
（二）殘廢補償：
      原告請求被告給付殘廢補償544,320元。查:
   1、原告主張其因本件職業災害受傷治療後，經勞工保險局核
      定勞工保險條例附表二「勞工保險殘廢給付標準表」第8
      項第7 等級，至於頭部組織凹陷部分符合第57項第10等級
      ，合併升等為第6 等級，給付標準為540 日，又因本件為
      職業傷害致殘，依勞工保險條例第54條第1 項之規定，給
      付標準應增給百分之50，即為810 日等情，有勞工保險局
      函附原告申請職業災害勞工殘廢補助原處分卷影本在卷可
      按（本院卷第69至79頁），足信屬實。被告丙○○辯稱原
      告僅遺存殘廢程度第7 級云云，應有誤會，委無可採。
   2、又被告抗辯原告受雇期間為15日，實際工作日數為8 日乙
      節，原告原無爭執（本院卷第24頁背面、第57頁背面），
      嗣空言改主張其受雇期間共10日，應無可採。依勞動基準
      法第2 條第4 款規定，平均工資，當工作未滿6 個月者，
      謂工作期間所得工資總額除以工作期間之總日數所得之金
      額。倘工資按工作日數計算者，其依上述方式計算之平均
      工資，如少於該期內工資總額除以實際工作日數所得金額
      百分之60者，以百分之60計計算，原告「平均工資」應為
      900 元（1500×8 ÷15＝800 少於1500×8 ÷8 ×60 ％
      ＝900 ，故以900 元計），依此計算殘廢補償應為729000
      元（900 ×810 日＝729000）。
   3、又勞工保險局已按職業災害勞工保護法第6 條第1 項規定
      ，核給原告殘廢補償427,680 元，依同法條第4 項規定，
      該項補償僱主得予抵充。因此，原告得對被告甲○○請求
      之殘廢補償費為301,320 元 (729,000 -427,680=301,320
      元)。原告超過上開部分之請求，亦屬無據。
四、另本件被告丙○○係就「自宅」之三樓鐵皮屋拆除工作交由
    被告甲○○承攬，與三楊公司所營事業無關，且三楊公司亦
    非本件鐵皮屋拆除工作之定作人等情，亦經被告甲○○陳述
    明確。被告丙○○係居於民法一般定作人之地位，且非僱用
    勞工從事工作之「機構」，故非屬勞動基準法第2 條第1項
    第5 款及勞工安全衛生法第2 條第3 項所稱之「事業單位」
    ；又丙○○「自宅」之三樓鐵皮屋拆除工作並非屬丙○○「
    所營事業」。因此，本件被告丙○○非屬「『事業單位』以
    其『事業』招人承攬」之性質，核與勞動基準法第62條及勞
    工安全衛生法第16條之要件不符。從而，原告依上開規定，
    請求被告丙○○與雇用人即被告甲○○負本件職業災害之連
    帶補償責任，為無理由。
五、又按僱主就有墜落之虞之作業場所應設置有符合標準之必要
    安全衛生設備，勞工安全衛生法第5 條第1 項第5 款雖定有
    明文。且本件作業場所，係在三樓加蓋之鐵皮屋頂，顯有墜
    落之虞。而被告甲○○辯稱其有設置安全母索及安全套，並
    要原告使用安全帶而原告未使用乙節，為原告所否認，而被
    告並提出任何證據以實其說; 且參酌事故發生時，被告本身
    亦未使用安全帶等安全設備，為其所自陳，足信屬實等情，
    被告甲○○上開所辯，難認屬實。原告主張上開作業場所並
    無設置符合標準之必要安全衛生設備，雖足以採信。
六、然原告發生本件意外事故，既非在上開作業場所，而係其自
    行離開作業場所，走到毗鄰工廠屋頂之採光罩，致踩破該採
    光罩而跌落地面，自與被告未依上開規定設置符合標準之必
    要安全衛生設備無關。原告主張其發生本件意外事故，係由
    於被告未依上開勞工安全衛生法規定設置符合標準之必要安
    全衛生設備而發生，即二者有相當之因果關係，即被告違反
    保護他人之法律，致其受損害，而對其構成侵權行為云云，
    委無可採。因此，原告依民法第184 條第2 項規定，請求被
    告2 人負侵權行為之損害賠償責任，並依同法第第193 條第
    1 項及第195 條第1 項等規定，請求被告2 人連帶賠償其因
    上開事故所減損勞動能力之損害5,016,123 元及精神慰撫金
    100 萬元，為無理由。
七、綜上所述，原告依勞動基準法第59條第2 款及第3 款規定，
    請求被告二人連帶給付薪資補償及殘廢補償，並依侵權行為
    法之規定，請求被告二人連帶給付減損勞動能力之損害及慰
    撫金，及法定遲延利息，於被告甲○○應給付薪資補償186,
    000 元及殘廢補償301,320 元合計487,320 元，及自起訴狀
    繕本送達之翌日即95年11月29日起至清償日止，按年息百分
    之5 計算之利息範圍內，為有理由，應予准許，超過部分，
    及對於被告丙○○之請求部分，均無理由，應予駁回。
八、兩造均陳明願供擔保聲請及免為假執行宣告。然本判決所命
    給付之金額未逾50萬元，應依民事訴訟法第389 條第1 項第
    5 款規定依職權宣告假執行。又被告甲○○聲請免為假執行
    部分，核無不合，爰酌定相當之擔保金額宣告之。至於原告
    敗訴部分，其假執行之聲請，亦失所附麗，應併予駁回。
九、本件事證已臻明確，兩造其餘主張與舉證，經核與本件判決
    結果不生影響，爰不一一論述，併此敘明。
十、訴訟費用負擔之依據：民事訴訟法第79條。
中    華    民    國    97    年    3     月    18    日
                  勞工法庭    法  官  黃一馨
以上為正本，係照原本作成。
如對本判決上訴，須於判決送達後廿日內向本院提出上訴狀
中    華    民    國    97    年    3     月    18    日
                              書記官  王秀如


司法院資訊處製作；財團法人民間司法改革基金會備份。
